【裁判字號】    97,訴,4962
【裁判日期】    980430
【裁判案由】    毒品危害防制條例
【裁判全文】
臺灣臺中地方法院刑事判決              97年度訴字第4962號
公  訴  人  臺灣臺中地方法院檢察署檢察官
被      告  甲○○
                      號
上列被告因毒品危害防制條例案件，經檢察官提起公訴（97年度
毒偵字第5742號），本院判決如下：
    主    文
甲○○施用第一級毒品，累犯，處有期徒刑壹年月。
    犯 罪 事 實
一、甲○○前因施用毒品案件，經依本院裁定送觀察、勒戒後，
    認有繼續施用毒品傾向，由本院裁定令入戒治處所施以強制
    戒治，嗣經停止戒治付保護管束出所，於民國91年11月6 日
    保護管束期滿，強制戒治執行完畢，於前揭強制戒治執行完
    畢5 年內，復基於施用海洛因之概括犯意，自92年7 月間起
    ，迄93年5 月17日止，連續施用海洛因多次，經本院於93年
    11月15日以93年度訴字第1929號判處有期徒刑8 月確定；嗣
    因犯竊盜案件，經本院於93年7 月12日以93年度豐簡字第19
    1 號判處有期徒刑6 月確定，上開刑期經合併定應執行有期
    徒1 年確定，於95年8 月11日因縮短刑期假釋出獄，保護管
    束於同年12月18日期滿，未執行之刑，視為已執行論。
二、詎甲○○仍不知悔改及戒絕毒癮，復基於施用第一級毒品海
    洛因之犯意，於97年4 月22日上午9 時許，在其位於臺中縣
    潭子鄉○○村○○路87巷6 弄52住處，以將海洛因摻入香菸
    內，以點燃吸食之方式，施用海洛因1 次。嗣經警方通知其
    分到警局採尿檢驗，經警方於97年4 月23日上午11時39分採
    集其尿液送驗結果，呈可待因及嗎啡陽反應，始悉上情。
三、案經臺中縣警察局豐原分局報告臺灣臺中地方法院檢察署檢
    察官偵查起訴。
    理    由
一、按現行刑事訴訟法為保障被告之反對詰問權，排除具有虛偽
    危險性之傳聞證據，以求實體真實之發見，於該法第159 條
    第1 項明定被告以外之人於審判外之言詞或書面陳述，除法
    律有規定者外，不得作為證據。又被告以外之人於審判外之
    陳述，雖不符前4 條之規定（即刑事訴訟法第159 條之1 至
    同條之4） ，而經當事人於審判程序同意作為證據，法院審
    酌該言詞陳述或書面陳述作成時之情況，認為適當者，亦得
    為證據；當事人、代理人或辯護人於法院調查證據時，知有
    第159 條第1 項不得為證據之情形，而未於言詞辯論終結前
    聲明異議者，視為有前項之同意，刑事訴訟法第159 條之5
    定有明文。本件檢察官、被告並未就卷內證據資料之證據能
    力有所爭執，且迄於言詞辯論終結前，均未主張有刑事訴訟
    法第159 條第1 項不得為證據之情形，是應認已同意卷內證
    據均得作為證據，且經本院審酌後，認無不適當之情形，應
    認本案調查之卷內證據均有證據能力，合先敘明。
二、訊據被告甲○○矢口否認有何施用海洛因之犯行，辯稱：伊
    於97年4 月22日凌晨某時，有服用澄清綜合醫院平等分院醫
    師於92年3 月6 日所開立之brown mixture liquid（晟德甘
    草止咳水）藥水，因該藥水內含有海洛因成分，伊向他人購
    該藥水飲用抵癮，因此驗尿時尿液出現嗎啡、可待因陽性反
    應，但伊未無施用海洛因云云。惟查：
  (一)上揭犯罪事實，業據被告甲○○於警詢時坦承不諱，且警方
    採集其尿液送驗結果，確呈可待因、嗎啡陽性反應，有中山
    醫學大學附設醫院檢驗科藥物檢測中心尿液檢驗報告1紙在
    卷可稽（見警卷第4頁）。再者依晟德大藥廠股份有限公司
    （下稱晟德公司）於98年4月3日晟德（98管公）字第98
    0401號函覆本院：「一本公司所生產晟德甘草止咳水，每1m
    l內含阿片酊Opium Tincture0.012ml（見附件1）。另依法
    務部藥物化學組與臺北醫學大學藥學研究所發表之『服用複
    方甘草合劑於尿液中嗎啡及可待因含量分析』一文中所述（
    見附件2），含阿片酊之液劑其每1ml嗎啡與可待因含量比值
    為2.88：1」，有該公司函在卷（見本院卷第126頁至第138
    頁）可稽；而依被告經警方於前揭時間採集其尿液送驗結果
    ，被告尿液中呈現可待因692ng/ ml、嗎啡2886ng/m l一節
    ，有前揭尿液檢驗報告1紙在卷可稽（見警卷第4頁）。準此
    ，依被告前揭之尿液中嗎啡與可待因所檢驗之數據計算結果
    ，其尿液中嗎啡與可待因之含量比值高達4.7：1 ，與服用
    晟德公司所生產之前揭晟德甘草止咳水後，尿液中之嗎啡與
    可待因含量比值為2.88：1不符，足見被告於警詢中之自白
    與事實相符，洵堪採為對被告論罪科刑之依據。
  (二)雖被告事後否認施用海洛因之犯行，然觀諸被告於警詢時並
    未提及於採尿前3 日內有何服用任藥物之情事，此有被告警
    詢筆錄及應受尿液採驗人尿液檢體採集送紀錄表在卷（見警
    卷第3 頁）足稽。參以被告曾有多次施用毒品前科及採尿送
    驗之經驗，倘有服用藥物易遭誤認施用毒品之虞，理應事先
    陳明，為何於警詢及警方隨案移送至臺灣臺中地方法院檢察
    署，面對檢察事務官之詢問時，仍然供稱：警訊所述之內容
    實在，對警方採尿過程並無意見，且未提及事前有何施用晟
    德甘草止咳水等節甚詳，亦有該筆錄在卷（見偵卷第頁至第
    3 頁）可參；加以被告於本院準備程序時先係辯稱因服用晟
    德甘草止咳水，而遭誤判施用海洛因，嗣後於本院審理時提
    示相關證據資料，知悉服用晟德甘草止咳水，尿液中確實可
    驗出可待因、嗎啡陽性反應時，始翻異前詞改稱其服用晟德
    甘草止咳水抵癮云云，前後所言不一，其辯詞難認實在。
  (三)按依文獻Clarke's Isolation andIdentification of Drug
    s 第2 版記述：施用海洛因、嗎啡、安非他命或甲基安非他
    命，均能快速吸收。施用海洛因後24小時內經由尿液排出之
    量可達使用劑量之80％；以注射及口服方式施用嗎啡後24小
    時內經由尿液排出之量分別可達使用劑量之90％及60％；施
    用甲基安非他命後24小時內，約有施用劑量之70％由尿中排
    出；施用安非他命後，總計約有施用劑量之90％在3 至4 天
    內由尿液排出，在一衰期為7.6 小時，而服用MDMA3 天內約
    有65％以原態及70％以MDA 形態排泄於尿液中。前開所示之
    4 種毒品，其於尿液中排出之最長時限，受施用劑量、施用
    方式、個人體質及其代謝情況等因素影響，因個案而異，一
    般可檢出之最長（時）間為海洛因服用後2 至4 天，安非他
    命1 至4 天、甲基安非他命1 至5 天、MDMA1 至4 天等情，
    有行政院衛生署管制藥品管理局90年5 月4 日管檢字第9390
    2 號函在卷（見本院卷第68頁）可稽，足見被告警詢中所自
    白之其於97年4 月22日上午9 時許，在其前揭住處，施用毒
    品海洛因1 次之供述，應與事實相符，被告施用海洛因之犯
    行，昭然甚揭，犯行至堪認定。
  (四)又按毒品危害防制條例於92年7 月9 日修正公布，自93年1
    月9 日施行，其中第20條、第23條將施用毒品之刑事處遇程
    序，區分為「初犯」及「5 年內再犯」、「5 年後再犯」。
    依其立法理由之說明：「初犯」，經觀察、勒戒或強制戒治
    後，應為不起訴處分或不付審理之裁定；經觀察、勒戒或強
    制戒治執行完畢釋放後，「5 年內再犯」者，因其再犯率甚
    高，原實施之觀察、勒戒及強制戒治既已無法收其實效，爰
    依法追訴或裁定交付審理。至於經觀察、勒戒或強制戒治執
    行完畢釋放後，「5 年後再犯」者，前所實施之觀察、勒戒
    或強制戒治已足以遮斷其施用毒品之毒癮，為期自新及協助
    其斷除毒癮，仍適用「初犯」規定，先經觀察、勒戒或強制
    戒治之程序。從而依修正後之規定，僅限於「初犯」及「5
    年後再犯」二種情形，始應先經觀察、勒戒或強制戒治程序
    。倘被告於5 年內已再犯，經依法追訴處罰，縱其第3 次（
    或第3 次以上）再度施用毒品之時間，在初犯經觀察、勒戒
    或強制戒治執行完畢釋放五年以後，已不合於「5 年後再犯
    」之規定，且因已於「5 年內再犯」，顯見其再犯率甚高，
    原實施觀察、勒戒或強制戒治，已無法收其實效，即應依該
    條例第10條處罰（最高法院95年度第7 次刑事庭會議決議參
    照）。查被告前因施用毒品案件，經依本院裁定送觀察、勒
    戒後，認有繼續施用毒品傾向，由本院裁定令入戒治處所施
    以強制戒治，嗣經停止戒治付保護管束出所，於91年11月6
    日保護管束期滿，強制戒治執行完畢，於前揭強制戒治執行
    完畢5 年內，復基於施用海洛因之概括犯意，自92年7 月間
    起，迄93年5 月17日止，連續施用海洛因多次，經本院於93
    年11月15日以93年度訴字第1929號判處有期徒刑8 月確定，
    有臺灣臺中地方法院檢察署刑案資料查註紀錄表、臺灣高等
    法院被告前案紀錄表各1 份在卷可參，參照上開最高法院決
    議，被告原實施之強制戒治，已無法收其實效，應依毒品危
    害防制條例第10條處罰。綜上所述，本案事證已臻明確，被
    告施用第一級毒品犯行，應堪認定。
三、核被告甲○○所為，係犯毒品危害防制條例第10條第1 項之
    施用第一級毒品罪。被告所持有之毒品海洛因，均供其自己
    施用，故其持有之低度行為應為施用之高度行為所吸收，不
    另論罪。又被告有如事實欄所載之前科，有臺灣臺中地方法
    院檢察署刑案資料查註紀錄表、臺灣高等法院被告前案紀錄
    表各1 紙在卷可按，其受有期徒刑之執行完畢後5 年以內故
    意再犯本案有期徒刑以上之罪，為累犯，應依刑法第47條第
    1 項之規定加重其刑。爰審酌被告前因施用毒品犯行，經觀
    察勒戒、強制戒治及刑之執行後，仍故態復萌，再施用毒品
    不輟，無視於毒品對於自身健康之戕害及國家對於杜絕毒品
    犯罪之禁令，惡性非輕，並審酌被告施用毒品之次數、否認
    犯行，態度不佳等一切情狀，量處如主文所示之刑，以資懲
    儆。
四、至於被告於本院準備程序所庭陳其所有之晟德甘草止咳水1
    瓶，係被告事後前往前揭醫院看病所取得，業據被告供明在
    卷（見本院卷第14頁反面），且非供被告犯罪使用，依法自
    不得宣告沒收，併此敘明。
據上論斷，應依刑事訴訟法第299 條第1 項前段，毒品危害防制
條例第10條第1 項，刑法第11條前段、第47條第1 項，判決如主
文。
本案經檢察官林莉玲到庭執行職務。
中    華    民    國    98    年    4     月    30    日
              刑事第十二庭  審判長  法  官  楊萬益
                                    法  官  蔡建興
                                    法  官  廖慧如
上正本證明與原本無異。
如不服本判決，應於收受送達後10日內向本院提出上訴書狀（應
敘述具體理由並附繕本）。
上訴書狀如未敘述理由，應於上訴期間屆滿後20日內補提理由書
於本院。
                                    書記官  譚系媛
中    華    民    國    98    年    4     月    30    日
附錄論罪科刑法條
毒品危害防制條例第10條
施用第一級毒品者，處 6 月以上 5 年以下有期徒刑。
施用第二級毒品者，處 3 年以下有期徒刑。


司法院資訊處製作；財團法人民間司法改革基金會備份。
